臺灣高等法院臺南分院刑事判決　　　　　九十一年度上訴字第二四一號　Ａ
　　　上　訴　人
　　　即　被　告　甲　○　○
右上訴人因違反毒品危害防制條例案件，不服臺灣雲林地方法院九十年度易字第七七
五號中華民國九十一年一月二十五日第一審判決（起訴案號：臺灣雲林地方法院檢察
署九十年度偵字第三五八八號），提起上訴，本院判決如左：
      主      文
原判決撤銷。
甲○○轉讓第一級毒品，累犯，處有期徒刑壹年壹月。扣案之第一級毒品海洛因壹包
淨重零點伍肆公克沒收銷燬之，包裝重零點伍公克沒收。
      事      實
一、甲○○前因犯妨害公務罪，經法院判處有期徒刑六月，於民國八十九年十一月一
    日易科罰金執行完畢。九十年七月二十四日，甲○○因車禍住院。同日下午四時
    十五分許，林有道與張志清同至雲林縣斗六市○○路八二號元吉醫院三０一號病
    房探視甲○○。同日下午四時二十五分許，林有道問甲○○第一級毒品海洛因在
    那裡取得，甲○○即基於轉讓第一級毒品海洛因之犯意，在上開病房內，自其身
    上取出數量不詳之海洛因交給林有道，林有道則在病房以注射針筒施打。於同日
    下午五時三十分許，林有道因施用毒品及其合併症導致呼吸衰竭，於上開病房內
    當場不治死亡。元吉醫院報警後，警方趕至現場，自甲○○身上扣得海洛因一包
    淨重○．五四公克包裝重○．三五公克、注射針筒一支等物。
二、案經雲林縣警察局斗六分局報告臺灣雲林地方法院檢察署檢察官偵查起訴。
      理      由
一、訊據上訴人即被告甲○○固對右揭時地將己有之海洛因交給林有道施打之情坦承
    不諱，惟矢口否認有轉讓第一級毒品之犯行，辯稱：林有道當時有酒意，進入病
    房後不到一會時間，就問伊「粉呢﹖」，伊說「沒有」，就到伊床邊推伊腳，伊
    因骨折會痛，林有道說再不拿出來就要打伊，就搜伊身，搜不到，就說再不拿出
    來就要動手，伊乃從右邊口袋拿出一包海洛因出來，林有道就搶去，伊並沒有要
    轉讓毒品，是因情況危急，迫不得已云云。經查：被告於右揭時地轉讓毒品給林
    有道施用之事實，業據被告於警訊、偵查中供承甚詳，又證人張志清亦於警訊中
    證述林有道與被告在上開病房內有提到毒品海洛因之事，於原審審理中，亦結證
    ：林有道有問甲○○海洛因是在那裡拿的等語。而林有道確係因施用海洛因而導
    致呼吸衰竭當場死亡之事實，亦為被告於警訊中供明：是伊發現不對趕緊通知護
    士急救不治死亡等語在卷，並據證人蔡汶涓即元吉醫院護士、林劉淑媛即元吉醫
    院總務於警訊中證述明確，復為檢察官督同法醫師相驗屍體屬實，製有勘驗筆錄
    、驗斷書、相驗屍體證明書等附卷可參，另有現場照片、現場圖存卷足稽。再者
    ，被告於警訊中亦自承當時係與林有道一同施用海洛因無誤，而被告當日為警採
    尿送驗結果，有嗎啡陽性反應，有雲林縣衛生局煙毒尿液檢驗成績書在卷可憑。
    此外，並有扣案之海洛因一包（淨重○．五四公克，包裝重○．三五公克）足資
    佐證（見警訊卷隨案移送贓證物品清單）。該扣案之海洛因經送鑑定，認含有第
    一級毒品海洛因成分，亦有法務部調查局鑑定通知書在卷可稽。被告雖以前詞置
    辯，然被告既與林有道於同時地一起施打海洛因，已難認被告是出於脅迫才取出
    海洛因給林有道，或海洛因是為林有道強取。又被告於警訊、偵查中均未提及林
    有道有脅迫強取海洛因之事，況證人張志清於原審審理中，亦證實其並未看到或
    聽到林有道有向甲○○要海洛因，亦未聽到或看到林有道有推擠被告之腳，或搜
    被告之身等情無訛，可見林有道當時並無強迫被告交出海洛因之情事，當無被告
    所辯之情況急迫可言。而被告於審理中先辯稱林有道半開玩笑的推擠云云，嗣後
    又稱伊係迫不得已才交出海洛因云云，所辯前後不一，且與張志清證述情節不符
    ，顯不足取。被告當時確係處於自由意思而交付海洛因給林有道施用無疑。另外
    ，據被告供稱：林有道施用之海洛因乃伊向綽號「黑龜」之人購買；伊明知林有
    道要海洛因就是要施用等語，從而被告交付之海洛因既為被告所有，且林有道是
    否立即施用，顯非被告所能決定，是被告轉讓海洛因之行為，甚為明顯。本件事
    證明確，被告所辯顯係卸責之詞，不足採信，其犯行堪以認定，自應依法論科。
二、核被告所為，係犯毒品危害防制條例第八條第一項之轉讓第一級毒品罪。其持有
    第一級毒品之低度行為為轉讓第一級毒品之高度行為所吸收，不另論罪。公訴意
    旨認被告係犯同條例第十條第二項、刑法第三十條第一項之幫助施用毒品罪（毒
    品危害防制條例第十條第二項應屬第十條第一項之誤載），起訴法條容有未洽，
    應予變更。被告前因犯妨害公務罪，經法院判處有期徒刑六月，於八十九年十一
    月一日易科罰金執行完畢，有台灣高等法院被告全國前案紀錄表在卷可徵，其於
    五年內再犯本案，為累犯，依法遞加重其刑。
三、原審予以論科，固非無見，惟林有道僅注射一次，有法醫師驗斷書背面圖記載左
    手腕注射新痕一處可考（見相驗卷四五頁），足見被告僅有一次轉讓行為（公訴
    人亦同此認定），原判決認林有道有二次注射行為，因認被告有二次轉讓行為，
    即有未洽。被告上訴否認犯罪，雖無理由，惟原判決既有可議，自應予以撤銷改
    判，爰審酌被告犯後矢口否認犯行，態度欠佳，又於車禍住院中，猶仍在病房內
    提供毒品供人施用，品行顯屬不端，並轉讓毒品之數量非鉅等一切情狀，量處如
    主文所示之刑。扣案之海洛因之毒品一包，係屬毒品，應依毒品危害防制條例第
    十八條第一項前段宣告沒收銷燬之，包裝重０‧三五公克係供犯罪所用之物，已
    經被告供明在卷，應依同條例第十九條第一項之規定宣告沒收，另扣案之注射針
    筒一支，非林有道施用毒品時所使用，亦據被告供明在卷，尚與轉讓毒品無涉，
    爰不為沒收之諭知。
據上論結，應依刑事訴訟法第三百六十九條第一項前段、第三百六十四條、第二百九
十九條第一項前段、第三百條，毒品危害防制條例第八條第一項、第十八條第一項前
段、第十九條第一項，刑法第十一條前段、第四十七條，判決如主文。
本案經檢察官王碧霞到庭執行職務。
中    華    民    國      九十一      年      三      月      二十八    日
                                  臺灣高等法院臺南分院刑事第二庭
                                      審判長法官  游    明    仁
                                            法官  陳    清    溪
                                            法官  蘇    重    信
右正本證明與原本無異。
如不服本判決，應於判決送達後十日內向本院提出上訴狀，其未敘述理由者並應於提
出上訴狀後十日內向本院補提理由書（應附繕本)。
                                      法院書記官  李    珍    鳳
中    華    民    國      九十一      年      三      月      二十九    日
附錄：本判決論罪科刑法條
毒品危害防制條例第八條
轉讓第一級毒品者，處一年以上七年以下有期徒刑，得併科新台幣一百萬元以下罰金
。
